臺灣新北地方法院刑事判決
111年度金訴緝字第5號
公  訴  人  臺灣新北地方檢察署檢察官
被      告  趙云瑈


上列被告因違反洗錢防制法等案件，經檢察官提起公訴（109年
度偵緝字第3570、3572號），因被告於準備程序中就被訴事實為
有罪之陳述，經告知簡式審判程序之旨，並聽取當事人之意見後
，經本院合議庭裁定由受命法官獨任進行簡式審判程序，判決如
下：
    主  文
丁○○幫助犯洗錢防制法第十四條第一項之洗錢罪，處有期徒刑貳
月，併科罰金新臺幣伍仟元，罰金如易服勞役，以新臺幣壹仟元
折算壹日。
    事  實
一、丁○○依其社會生活之通常經驗與智識思慮，雖可預見將其所
    有金融帳戶之存摺、晶片密碼及網路銀行帳號及密碼提供非
    屬親故或互不相識之人使用，有遭他人利用作為財產犯罪所
    得財物匯入及提領工具之可能，並藉此達到掩飾詐欺犯罪所
    得去向之目的，使犯罪查緝更形困難，進而對該詐欺取財正
    犯所實行之詐欺取財及掩飾該詐欺犯罪所得去向之洗錢罪正
    犯行施以一定助力，仍基於縱令他人以其所申辦之金融帳戶
    實行詐欺取財犯行、掩飾詐欺犯罪所得去向，均不違其本意
    之幫助犯意，於民國108 年12月28日前某時許，以手機拍攝
    其申辦之華南商業銀行帳號「000000000000號 」帳戶(下稱
    華南帳戶)之存摺、密碼單、網路銀行帳號及密碼，並將該
    等拍攝照片傳送予姓名年籍不詳之人，以此方式提供上開帳
    戶予姓名年籍不詳之人及其所屬之詐欺集團成員（無證據證
    明有未滿18歲之人）使用而幫助其等遂行詐欺取財及洗錢之
    犯罪行為。嗣該詐欺集團成員意圖為自己不法所有，基於詐
    欺取財及洗錢之犯意聯絡，於附表「詐欺時間及方式」欄所
    示之時間、方式，向附表所示之人施行詐術，致其等信以為
    真而陷於錯誤，於附表「匯款時間」欄所示時間，將附表「
    匯款金額」欄所示金額匯入附表所示之帳戶內，旋為該詐欺
    集團之成員提領一空，以此方式製造附表所示詐欺犯罪所得
    之金流斷點，使警方無從追查，而掩飾、隱匿上開詐欺犯罪
    所得之本質、來源及去向。嗣附表所示之人發覺有異報警處
    理，始循線查悉上情。
二、案經甲○○訴由新北市政府警察局海山分局報告；丙○○訴由臺
    北市政府警察局萬華分局報告臺灣臺北地方檢察署函請臺灣
    高等檢察署令轉臺灣新北地方檢察署（下稱【新北地檢署】
    ）檢察官偵查起訴。
    理  由
一、按除被告所犯為死刑、無期徒刑、最輕本刑為3 年以上有期
    徒刑之罪或高等法院管轄第一審案件者外，於第一次審判期
    日前之準備程序進行中，被告先就被訴事實為有罪之陳述時
    ，審判長得告知被告簡式審判程序之旨，並聽取當事人、代
    理人、辯護人及輔佐人之意見後，裁定進行簡式審判程序，
    刑事訴訟法第273 條之1 第1 項定有明文。經核本案被告丁○○所犯係死刑、無期徒刑、最輕本刑為3 年以上有期徒刑以
    外之罪，其於準備程序中就被訴事實為有罪之陳述，經法官
    告知簡式審判程序之旨，並聽取公訴人、被告之意見後，爰
    依首揭規定，合議裁定由受命法官獨任進行簡式審判程序。
    是本案之證據調查，依同法第273 條之2 規定，不受同法第
    159 條第1 項、第161 條之2 、第161 條之3 、第163 條之
    1 ，及第164 條至170 條所規定證據能力認定及調查方式之
    限制，合先敘明。
二、認定犯罪事實所憑證據及理由
  ㈠上揭事實，業據被告於本院準備、審理程序均坦承不諱（見
    本院110年度金訴緝字第5號卷，下稱【本院卷】，第21、27
    、30頁），並經證人即告訴人丙○○、甲○○分別於警詢中指述
    甚詳（見新北地檢署109年度偵字第15988號卷，下稱【1598
    8號卷】，第31至33頁；臺灣臺北地方檢察署109年度偵字第
    11093號卷，下稱【11093號卷】，第17至19頁），並有附表
    證據出處欄所示之非供述證據附卷可參(頁碼詳見證據出處
    欄所載)，應認被告之任意性自白核與事實相符，堪信為真
    實。
  ㈡被告具有幫助詐欺、洗錢罪之不確定故意之認定
  ⒈刑法上故意，分直接故意（確定故意）與間接故意（不確定
    故意），行為人對於構成犯罪之事實，明知並有意使其發生
    者，為直接故意；行為人對於構成犯罪事實，預見其發生而
    其發生並不違背其本意者，為間接故意。而幫助犯成立，以
    行為人主觀上認識被幫助者，正欲從事犯罪或係正在從事犯
    罪，且該犯罪有既遂可能，而其行為足以幫助他人實現構成
    要件者，即具有幫助故意，並不以行為人確知被幫助者，係
    犯何罪名為必要。
  ⒉金融帳戶事關存戶個人財產權益之保障，屬個人理財之工具
    ，金融帳戶之存摺及提款卡，僅係供使用人作為存款、提款
    、匯款或轉帳之工具，一般人在正常情況下，皆可以存入最
    低開戶金額之方式自行向銀行自由申請開立存款帳戶，僅需
    依銀行指示填寫相關資料並提供身分證件即可，極為方便簡
    單、不需繁瑣程序，而領取帳戶存摺及提款卡使用，並無任
    何特定身分之限制，且得同時在不同金融機構申請多數存款
    帳戶使用，此乃眾所週知之事實，苟非意在將該存款帳戶作
    為犯罪之不法目的，本可自行向金融行庫開戶使用，實無蒐
    集他人存款帳戶存摺或提款卡之必要，足見他人不以自己名
    義申請開戶，反以其他方式向不特定人蒐集、收購或租借金
    融機構帳戶使用，衡情，應能懷疑蒐集收購或租借帳戶之人
    ，其目的係在藉帳戶取得不法犯罪所得，再加以提領之用。
    又金融帳戶若與存戶之提款卡及密碼結合，專屬性、私密性
    更形提高，除非本人或與本人具密切親誼關係者，難認有何
    正當理由可自由流通使用該提款卡，稍具通常社會歷練之一
    般人應具備妥為保管該等物品，縱有特殊情況，致須將該等
    物品交付予自己不具密切親誼之人時，亦必深入瞭解該他人
    之可靠性與用途，以防止遭他人違反自己意願使用或不法使
    用之常識。再者，近來以電話通知中獎、個人資料外洩、刊
    登虛偽販賣之商品、假冒親友身份借款等各類不實詐欺手法
    取財之犯罪類型層出不窮，該等犯罪，多數均係利用他人帳
    戶作為詐欺所得財物之出入帳戶，業經媒體廣為披載，金融
    機關亦一再提醒勿將帳戶資料提供他人使用之重要性。是依
    一般人通常之知識、智能及經驗，應可知悉將帳戶資料交付
    陌生之他人，極可能使取得帳戶資料者藉帳戶取得不法犯罪
    所得，且隱匿帳戶內資金之實際取得人之身分，以逃避追查
    。換言之，依當前社會一般人之智識程度與生活經驗，對於
    非依正常程序要求提供金融帳戶提款卡或密碼者，應可預見
    極可能係為取得人頭帳戶供作犯罪工具使用或隱匿金流追查
    。查，被告於案發時已為27歲之成年人，對於上情應有充分
    認識，並無諉為不知之理。惟據被告於偵查中供稱：我在臉
    書看到廣告宣稱提供帳戶可獲得新臺幣(下同)5,000元，我
    當時沒有錢，故將華南帳戶提供予姓名年籍不詳之人等語（
    見新北地檢署109年度偵緝字第3572卷，下稱【3572號卷】
    ，第17頁），可見被告與對方毫不相識，並無任何堅強之信
    賴關係存在下，容任對方恣意使用其提供之帳戶，以滿足個
    人賺取金錢之私慾，主觀上應可預見對方收集上開帳戶資料
    ，將可能供詐欺等財產犯罪使用，及將有款項自該帳戶出入
    ，竟仍抱持僥倖心態予以交付，以致其所交付之上開銀行帳
    戶為施行詐術之人完全掌控使用，縱無證據證明被告明知施
    行詐術之人之犯罪態樣，然被告主觀上應有容任他人取得上
    開金融帳戶之存摺、提款卡後，自行或轉交他人持以實施詐
    欺財產犯罪，亦不違背其本意之幫助詐欺取財之不確定故意
    甚明。
  ⒊又提供金融帳戶者主觀上如認識該帳戶可能作為對方收受、
    提領特定犯罪所得使用，對方提領後會產生遮斷金流以逃避
    國家追訴、處罰之效果，仍基於幫助之犯意，而提供該帳戶
    之提款卡及密碼，以利洗錢實行，仍可成立一般洗錢罪之幫
    助犯（最高法院刑事大法庭108 年度台上大字第3101號裁定
    意旨參照）。被告提供華南帳戶之存摺、密碼及網路銀行帳
    號密碼予他人，主觀上應有將上開帳戶交由他人入款、提領
    使用之認知，且交付後該等帳戶之實際控制權由該姓名年籍
    不詳之人享有，除非將該等帳戶之存摺、提款卡辦理掛失補
    發，否則已喪失實際控制權，無從追索該等帳戶內資金去向
    ，則其主觀上自可預見該等帳戶後續資金流向，有無法追索
    之可能性，對於匯入該等帳戶內資金如經持有之人提領後，
    已無從查得，形成金流斷點，將會產生遮斷金流以逃避國家
    追訴、處罰之效果，主觀上亦有認識。是被告就其提供華南
    帳戶資料之行為，對詐欺集團成員利用該等帳戶資料存、匯
    入詐欺所得款項，進而加以提領，而形成資金追查斷點之洗
    錢行為提供助力，既可預見，仍將上開帳戶之存摺、密碼等
    帳戶資料任意交予他人使用，被告顯有容任而不違反其本意
    ，則其有幫助洗錢之不確定故意，亦堪認定。
  ㈢綜上所述，本案事證明確，被告犯行，堪以認定，應予依法
    論科。
三、論罪科刑
  ㈠罪名
    按刑法上之幫助犯，係對於犯罪與正犯有共同之認識，而以
    幫助之意思，對於正犯資以助力，未參與實施犯罪構成要件
    之行為者而言（最高法院88年度台上字第1270號判決意旨參
    照）。被告提供華南帳戶之存摺、密碼及網路銀行帳號密碼
    予他人使用，使詐欺集團成員得基於詐欺取財及洗錢之犯意
    ，向本案告訴人施用詐術，使告訴人等皆陷於錯誤，而匯款
    至被告提供之帳戶內，再將附表所示之詐欺取財犯罪所得提
    領近空，以製造上開詐欺犯罪所得之金流斷點，使警方無從
    追查，而掩飾、隱匿上開詐欺犯罪所得之本質、來源及去向
    ，被告所為係對於他人遂行詐欺取財及洗錢之犯行資以助力
    ，本案亦無任何積極證據證明被告有參與實施詐欺取財或洗
    錢之犯罪構成要件行為，或主觀有共同實行詐欺或洗錢犯行
    之犯意聯絡，是核被告所為，係犯刑法第30條第1 項前段、
    第339 條第1 項之詐欺取財罪之幫助犯及刑法第30條第1 項
    前段、違反洗錢防制法第2 條第2 款而犯同法第14條第1 項
    之一般洗錢罪之幫助犯。
　㈡想像競合犯之說明
    被告以一提供華南帳戶之存摺、密碼之幫助行為，使姓名年
    籍不詳之人及其所屬詐欺集團成員得以分別詐騙如附表編號
    1至2所示之告訴人等人，係同時觸犯幫助詐欺取財罪及幫助
    洗錢罪，為想像競合犯，均應依刑法第55條之規定，從一重
    論以幫助洗錢罪。被告以一提供金融帳戶之行為，幫助該詐
    騙集團成員對附表所示告訴人等2人實施詐欺取財後洗錢犯
    行，而觸犯同一幫助洗錢罪名，為想像競合犯，應依刑法第
    55條之規定，從一重之幫助洗錢罪處斷。
  ㈢加重、減刑事由
  ⒈累犯
　　被告前因賭博案件，經本院以105年度審簡字第388號判決處
    有期徒刑4月確定，於105年6月30日易科罰金執行完畢等情
    ，有臺灣高等法院被告前案紀錄表在卷可佐，是被告於受有
    期徒刑執行完畢後5年內，故意再犯本件有期徒刑以上之罪
    ，為累犯。惟參照司法院釋字第775號解釋意旨，法院應區
    分行為人所犯情節，裁量是否依刑法第47條第1項累犯規定
    加重其刑，以避免因一律適用累犯加重規定，致生行為人所
    受刑罰超過其所應負擔之罪責，其人身自由因此遭受過苛之
    侵害，而不符憲法罪刑相當原則。本院審酌該構成累犯之犯
    罪事實係賭博案件，與本案幫助洗錢、幫助詐欺案件之間，
    不論犯罪型態、罪質、侵害法益、犯罪手法皆不同，二者間
    並無相當關聯，而認本案尚難以該前案執行完畢之事實，即
    認被告有立法意旨所指之特別惡性或刑罰感應力薄弱之情，
    爰裁量均不予加重本刑。而本案既未依前揭累犯之規定加重
    其刑，自無庸於主文中贅載構成累犯，以免生誤認主文與理
    由矛盾之爭議，附此敘明。
　⒉減刑事由
  ⒈未遂減刑
　　被告以幫助他人犯罪之意思，參與犯罪構成要件以外之行為
    ，爰依刑法第30條第2項幫助犯之規定，按正犯之刑減輕之
    。
  ⒉自白減刑
　　按犯洗錢防制法第14條、第15條之罪，在偵查或審判中自白
    者，減輕其刑，同法第16條第2 項定有明文。被告於本院審
    理時，坦承有上開幫助洗錢犯行，爰依洗錢防制法第16條第
    2 項規定減輕其刑，並依法遞減輕之。
  ㈣量刑
　　爰審酌被告為圖私利，任意將銀行帳戶資料提供他人使用，
    紊亂社會正常交易秩序及交易安全，並使不法之徒藉此輕易
    於詐騙後取得財物，而隱匿詐欺所得之去向，令司法偵查機
    關難以追查詐欺犯罪人之真實身分以阻犯行，所為應予非難
    ，惟考量被告未實際參與詐欺取財之犯行，責難性較小，且
    被告犯後已坦承犯行，態度尚佳，兼衡其犯罪之手段、其角
    色分工非居於主導或核心地位，以及告訴人等所受之損害金
    額、被告並未獲得之利益、尚未與告訴人達成和解，暨參酌
    被告自陳大學肄業之智識程度、從事網拍，每月收入約2萬
    至3萬元，未婚、毋需扶養之人之家庭、生活經濟狀況（見
    本院卷第31頁）等一切情狀，量處如主文所示之刑，並就罰
    金部分諭知易服勞役之折算標準。又洗錢防制法第14條之法
    定刑度為「7 年以下有期徒刑，併科新臺幣5 百萬元以下罰
    金」，其最重本刑已逾5 年，不符刑法第41條第1 項之規定
    ，故毋庸諭知易科罰金之折算標準，併此敘明。
四、沒收
  ㈠犯罪所得
  ⒈按犯罪所得，屬於犯罪行為人者，沒收之。但有特別規定者
    ，依其規定。前項之沒收，於全部或一部不能沒收或不宜執
    行沒收時，追徵其價額，刑法第38條之1 第1 項、第3 項定
    有明文。查，被告交付華南帳戶之存摺、密碼及網路銀行帳
    號密碼予他人使用，並未獲得報酬等情，此據被告於偵查中
    供述明確（見3572號卷第16頁），卷內復查無任何積極證據
    證明被告就此等犯行獲有報酬，無從認定有何犯罪所得，爰
    不予宣告沒收。
  ⒉至洗錢防制法第18條第1 項固規定「犯第14條之罪，其所移
    轉、變更、掩飾、隱匿、收受、取得、持有、使用之財物或
    財產上利益，沒收之；犯第15條之罪，其所收受、持有、使
    用之財物或財產上利益，亦同。」，惟被告非實際上提款之
    人，無掩飾隱匿詐欺贓款之犯行，非洗錢防制法第14條第1
    項之正犯，自無上開條文適用，附此敘明。
  ㈡犯罪所用之物
　　被告提供之銀行帳戶存摺，固為被告所有且供犯罪所用之物
    ，然業由詐欺集團取得，未經扣案，參以上開帳戶已通報為
    警示帳戶，再遭被告或詐欺集團成員持以利用之可能性甚微
    ，欠缺刑法上之重要性，爰不予宣告沒收。
據上論斷，應依刑事訴訟法第273條之1第1項、第299 條第1 項
前段，判決如主文（本件依刑事判決精簡原則，僅記載程序法條
文）。
本案經檢察官乙○○偵查起訴，由檢察官吳宗光到庭執行公訴。
中　　華　　民　　國　　111 　年　　2 　　月　　24　　日
                  刑事第十三庭  法  官  陳幽蘭
上列正本證明與原本無異。
如不服本判決，應於判決送達後20日內敘明上訴理由，向本院提
出上訴狀 (應附繕本) ，上訴於臺灣高等法院。其未敘述上訴理
由者，應於上訴期間屆滿後20日內向本院補提理由書「切勿逕送
上級法院」。
                                 書記官  陳冠云
中　　華　　民　　國　　111 　年　　2 　　月　　24 　日
附錄本案論罪科刑法條全文：
中華民國刑法第30條
（幫助犯及其處罰）
幫助他人實行犯罪行為者，為幫助犯。雖他人不知幫助之情者，
亦同。
幫助犯之處罰，得按正犯之刑減輕之。

中華民國刑法第339 條：
意圖為自己或第三人不法之所有，以詐術使人將本人或第三人之
物交付者，處五年以下有期徒刑、拘役或科或併科五十萬元以下
罰金。
以前項方法得財產上不法之利益或使第三人得之者，亦同。
前二項之未遂犯罰之。

洗錢防制法第2 條：
本法所稱洗錢，指下列行為：
一、意圖掩飾或隱匿特定犯罪所得來源，或使他人逃避刑事追訴
    ，而移轉或變更特定犯罪所得。
二、掩飾或隱匿特定犯罪所得之本質、來源、去向、所在、所有
    權、處分權或其他權益者。
三、收受、持有或使用他人之特定犯罪所得。

洗錢防制法第14條：
有第二條各款所列洗錢行為者，處七年以下有期徒刑，併科新臺
幣五百萬元以下罰金。
前項之未遂犯罰之。
前二項情形，不得科以超過其特定犯罪所定最重本刑之刑。

【附表：告訴人遭詐欺之匯款情節及證據出處】

編號 告訴人 詐騙方式 告訴人匯款時間 告訴人匯入之被告帳戶  匯款金額（新臺幣） 提領人 提領時間 提領金額      證據出處 1 丙○○ 詐欺集團謊稱有投資外匯之機會，使告訴人丙○○陷於錯誤，因而匯款。 108年12月28日13時58分（起訴書誤載13時59分） 丁○○申辦之華南商業銀行帳號000-000000000000號帳戶 30,000元 詐欺集團成員 108 年12月28日14時31分許 20,005元 1.被告丁○○於偵訊、本院訊問、準備、審理程序之自白（3570號卷第45頁；本院卷第3頁反面、9、12、13頁反面） 2.證人即告訴人丙○○於警詢中證述（11093號卷第17至20頁） 3.告訴人丙○○提供LINE對話記錄（11093號卷第29至41頁） 4.告訴人丙○○之彰化縣警察局員林分局莒光派出所受理各類案件紀錄表、受理刑事案件報案三聯單、內政部警政署反詐欺諮詢專線紀錄表、受理詐欺帳戶通報警示簡便格式表、金融機構聯防機制通報單（11093號卷第75至77、83至85、91、99頁） 5.華南行業銀行股份有限公司109年2月17日營清字第1090003644號函暨檢附客戶歷史交易明細、客戶資料整合查詢（11093號卷第51至56頁）        108 年12月28日14時32分許 10,005元     108年12月28日14時53分（起訴書誤載14時54分） 同上 30,000元 同上 108 年12月28日15時29分許 20,005元         108 年12月28日15時30分許 10,005元  2 甲○○ 詐欺集團謊稱有投資比特幣之訊息，使告訴人甲○○誤信為真，因而匯款。 108 年12月31日17時02分 同上 15,000元 同上 108 年12月31日17時36分許 15,005元 1.被告丁○○於偵訊、本院訊問、準備、審理程序之自白（3570號卷第45頁；本院卷第3頁反面、9、12、13頁反面） 2.證人即告訴人甲○○於警詢中證述（15988號卷第31至33頁） 3.告訴人甲○○提供存摺影本內部交易明細（15988號卷第159頁） 4.告訴人甲○○之內政部警政署反詐欺諮詢專線紀錄表、新北市政府警察局海山分局江翠派出所受理詐欺帳戶通報警示簡便格式表、受理各類案件紀錄表、受理刑事案件報案三聯單、金融機構聯防機制通報單（15988號卷第135至136、141、143至145、155頁） 5.華南行業銀行股份有限公司109年1月15日營清字第1090001169號函暨檢附客戶歷史交易明細、客戶資料整合查詢（15988號卷第89至93頁）